臺灣高等法院臺中分院刑事判決　　　　100年度上訴字第238號
上　訴　人
即　被　告　鄭智仁
選任辯護人　郭隆偉律師
上列上訴人因偽造有價證券等案件，不服臺灣臺中地方法院99年
度訴字第2671號中華民國99年11月26日第一審判決（起訴案號：
臺灣臺中地方法院檢察署99年度偵字第6756號），提起上訴，本
院判決如下：
    主  文
上訴駁回。
    事  實
一、鄭智仁前於民國96年間因詐欺案件，經台灣台中地方法院判
    處有期徒刑3月確定，於96年4月3日易科罰金執行完畢。詎
    仍不知悔改，為下列犯行：
  一於98年3月12日（起訴書誤載為98年2月下旬），在臺中市○
    ○路○段240號前，因需錢孔急向王世奇借款新臺幣（下同）
    5,000元之際，明知自己未得其父鄭振泉之同意或授權，竟
    基於意圖供行使之用而偽造有價證券之犯意，除以其本人名
    義為發票人外，另在發票人欄位，偽造其父「鄭振泉」署名
    1枚，表示與其父鄭振泉共同負擔發票人責任，而偽造附表
    編號１之本票1紙後，於王世奇知悉之情形下，將該本票持
    以交付王世奇供作借款擔保，王世奇扣除第1期利息後，交
    付4,200元與鄭智仁。
  二又於98年6月間，鄭智仁因贓物案件遭台灣台中地方法院判
    處拘役50日確定，鄭智仁為籌措易科罰金款項而向王世奇借
    款，且明知自己未得其父鄭振泉之同意或授權，另基於意圖
    供行使之用而偽造有價證券之犯意，於98年7月9日在臺中市
    ○○路○段某飲茶店，除以其本人名義為發票人外，另在發
    票人欄位，偽造其父「鄭振泉」署名1枚，表示與其父鄭振
    泉共同負擔發票人責任，而偽造附表編號２之本票1紙後，
    於王世奇知悉之情形下，將該本票持之交付王世奇供作借款
    擔保。
  三鄭智仁因無力清償對王世奇之借款，經王世奇邀同一起經營
    汽、機車借款事宜以抵充債務，鄭智仁遂與王世奇基於借貸
    金錢而謀取與原本顯不相當重利之犯意聯絡，於1.98年9月
    18日，因呂憲宗需錢孔急，撥打門號0000 000000號與王世
    奇聯繫表明借貸之意，王世奇趁呂憲宗急迫之際，表示可借
    貸30,000元，利息每10日為1期，每期4,500元，呂憲宗同意
    借貸條件後，與王世奇相約至臺中市○○區○○路1段240號
    前交付借款，王世奇扣除第1期利息4,500元及手續費1,000
    元後，交付24,500元與呂憲宗，並令其簽立面額30,000元之
    本票1紙供作擔保，鄭智仁則依呂憲宗與王世奇之約定，負
    責向呂憲宗收取上揭與原本顯不相當之重利。2.另於98年10
    月28日，呂憲宗復撥打上開電話向王世奇表示欲借款10,000
    元，2人至同一地點交付借款，王世奇趁呂憲宗急迫之際，
    表示可借款10,000元，利息每10日為1期，每期1,500元，扣
    除第1期利息1,500元與手續費1,00 0元後，交付7,500元與
    呂憲宗，鄭智仁則依呂憲宗與王世奇之約定，負責向呂憲宗
    收取上揭與原本顯不相當之重利。
二、嗣因鄭智仁在有偵查權限之公務員發覺其犯罪前，主動向警
    方供出上揭偽造有價證券、重利等犯行，而自首犯罪並接受
    裁判後，循線查獲上情，並扣得王世奇所持有之上揭本票2
    張、王世奇所有供犯重利犯行所用載有「0000-000 000（萬
    物皆可借）」字樣之名片1紙。
    理  由
一、按被告以外之人於偵查中向檢察官所為之陳述，除顯有不可
    信之情況者外，得為證據，刑事訴訟法第159條之1第2項定
    有明文。檢察官在偵查中對被告以外之人所為之偵查筆錄，
    性質上屬傳聞證據，惟刑事訴訟法規定檢察官代表國家偵查
    犯罪、實施公訴，依法其有訊問被告、證人及鑑定人之權，
    證人、鑑定人並須具結，而實務運作時，檢察官偵查中向被
    告以外之人所取得之陳述，原則上均能遵守法律規定，不致
    違法取供，其可信度極高。職是，被告以外之人前於偵查中
    已具結而為證述，除反對該項供述得具有證據能力之一方，
    已釋明「顯有不可信之情況」之理由外，不宜遽指該證人於
    偵查中之陳述不具證據能力。證人鄭振泉於檢察官面前之證
    述筆錄〔見臺灣臺中地方法院檢察署99年度偵字第6756 號
    卷（下稱偵卷）第30、31頁〕，係檢察官令渠等以證人身分
    具結後所為之證述，有證人結文附卷可稽（見偵卷第34頁）
    ，被告鄭智仁及辯護人均未提及檢察官在訊問時有不法取供
    之情形，亦未釋明上開證人之證述有何顯不可信之情況，依
    上開規定，上開證人在檢察官面前之證述筆錄，自得作為本
    案證據使用。
二、訊之被告鄭智仁否認有偽造有價證券及重利等犯行，辯稱：
    伊因需錢孔急，向王世奇借錢，王世奇脅迫伊在本票簽伊父
    之名，實無偽造有價證券之故意，又伊向王世奇借錢沒錢還
    ，只好幫王世奇工作，王世奇叫伊幫忙收錢、開車，伊並無
    共同經營重利之故意云云。惟查上開犯罪事實，業據被告
    於原審坦承不諱，核與證人呂憲宗、鄭振泉於檢察官偵訊時
    證述情節、證人王世奇於本院證述情節相符，並有另案扣得
    之附表編號１、２所示之本票各1紙、王世奇所有供犯重利
    犯行所用之名片1紙可佐。又共同被告王世奇涉犯重利部分
    ，經本院另案判決有罪，應執行拘役伍拾伍日確定在案，有
    本院100年度上易字第124號判決影本附卷可稽，足證被告在
    原審之自白與事實相符，應堪採信。被告上訴本院後翻異前
    詞，並舉證人王世奇為證，惟證人王世奇證稱在場目睹被告
    簽發他本人名義還有他爸爸鄭振泉名義為發票人之本票，並
    否認有脅迫被告簽伊父之名等語。被告既未經其父鄭振泉之
    同意，竟擅自在本票上簽其父鄭振泉之名，有偽造有價證券
    之故意甚明，所辯無偽造有價證券之故意，顯不足採。被告
    上開偽造有價證券、重利二罪之事證已臻明確，犯行洵堪認
    定，應予論罪科刑。
三、核被告犯罪事實壹、一二部分，均係犯刑法第201條第1項偽
    造有價證券罪；犯罪事實壹、三1.2.部分，均係犯刑法第34
    4條之重利罪。被告偽造鄭振泉之簽名於附表編號１、２本
    票發票欄之行為，均為偽造有價證券之部分行為；又其行使
    偽造有價證券之低度行為應為偽造有價證券之高度行為所吸
    收，均不另論罪。被告與王世奇就重利犯行有犯意聯絡及行
    為分擔，為共同正犯。被告於98年3月12日在臺中市○○路○
    段240號前，於共同發票人欄偽造「鄭振泉」之署名，而偽
    造附表編號１所示之本票後，因再度向王世奇借款，始於98
    年7月9日在臺中市○○路○段某飲茶店，於共同發票人欄偽
    造「鄭振泉」之署名，而偽造附表編號２所示之本票等情，
    業據被告於原審審理時供述明確。被告2次偽造有價證券之
    犯行，時間、地點各異，第1次犯行後，係因再次向王世奇
    借款，始起意為第2次犯行，則被告2次偽造有價證券之犯行
    ，並非基於單一犯意接續為之，應分論併罰，起訴書雖二次
    偽造有價證券係接續之一罪，法院不受其法律見解之拘束。
    被告前於96年間因詐欺案件，經台灣台中地方法院判處有期
    徒刑3月確定，於96年4月3日易科罰金執行完畢等情，有臺
    灣高等法院被告前案紀錄表1份在卷可稽。其受徒刑之執行
    完畢後，5年以內故意再犯本件有期徒刑以上之罪，均為累
    犯，應各依刑法第47條第1項加重其刑。又證人即臺中市警
    察局第二分局員警張文通於原審審理時證稱：本案在98年11
    月19日對被告製作筆錄後，才知道王世奇重利犯行，被告於
    該日有提及以他父親名義開立本票的事；我們於98年12月8
    日乘被告要還王世奇錢時，搜索、逮捕王世奇，當日先對被
    告製作筆錄後，才對王世奇製作筆錄，被告於98年12月8日
    警詢時說他在本票上簽他父親的名字，我們才知道本票上「
    鄭振泉」的名字是偽造的等語。是被告在其重利犯行被發覺
    之前，即主動於98年11月19日向臺中市警察局第2分局員警
    坦承重利之事實，另警方於98年12月8日搜索王世奇查扣附
    表編號１、２之本票後，被告復在其偽造有價證券犯行被發
    覺之前，主動於同日向該分局員警坦承偽造有價證券之事實
    ，而接受裁判，爰依刑法第62條自首之規定減輕其所犯上述
    各罪之刑，並均先加後減之。末被告因籌措罰金需錢孔急，
    為求向王世奇貸得款項，於共同發票人欄偽造其父鄭振泉之
    署名，偽造附表編號１、２所示之本票，然被告犯後主動向
    警方自首，犯後態度良好，王世奇亦未持上開本票向被害人
    鄭振泉行使權利，犯罪所生危害尚非甚重，然刑法第201條
    第1項偽造有價證券罪之法定刑為3年以上有期徒刑，經依刑
    法第62條前段減輕其刑後，仍須量處1年7月（因累犯加重）
    以上有期徒刑，依本件實際犯罪之情狀而言，縱科以法定最
    低度刑之有期徒刑1年7月，仍有情輕法重之情，爰依刑法第
    59 條之規定，就被告偽造有價證券之二犯行均酌減其刑，
    另依刑法第70條規定遞減輕其刑，並依法均先加後減之。
四、原審以被告罪證明確，審酌被告前有詐欺、贓物前科，因短
    於思慮，致犯本案偽造有價證券罪，偽造本票2紙被害對象
    僅為鄭振泉1人，並未廣泛流通，對金融秩序未生重大危害
    ，對被害人鄭振泉造成之損失尚屬輕微；被告向王世奇貸得
    款項後，因不堪負荷重利，遂與王世奇共同貸放款項與呂憲
    宗，向其收取高額利息，藉以抵充對王世奇之債務，犯罪情
    節較為輕微，被害人鄭振泉於原審準備程序中表示願意原諒
    被告，不追究被告之責任，被告深具悔意，犯後態度良好等
    一切情狀，分別各量處有期徒刑十月（偽造有價證券部份）
    、三月（重利部份），並定其應執行之刑，以資懲儆。另案
    扣案附表編號１、２所示之本票2紙，其中被告自任發票人
    而簽發部分，固屬真實，而不得將該紙本票沒收，惟被告偽
    簽鄭振泉署名偽造共同發票人部分，依刑法第二百零五條規
    定予以沒收，經核認事用法俱無不合，量刑亦屬妥適，上訴
    意旨否認犯罪，所為上訴核為無理由，應駁回其上訴。
據上論結，應依刑事訴訟法第三百六十八條，判決如主文。
本案經檢察官李月治到庭執行職務。
中    華    民    國   100    年    4     月    7     日
            刑事第六庭    審判長法  官  李  文  雄
                                法  官  陳  如  玲
                                法  官  蔡 王 金 全
上列正本證明與原本無異。
偽造有價證券部份得上訴。
重利部份不得上訴。
如不服本判決應於收受送達後十日內向本院提出上訴書狀，其未
敘述上訴理由者，並得於提起上訴後十日內向本院補提理由書 (
均須按他造當事人之人數附繕本)「切勿逕送上級法院」。
                                書記官  金  珍  華
中    華    民    國   100    年    4     月    7     日